【裁判字號】    89,台上,8040
【裁判日期】    891229
【裁判案由】    走私
【裁判全文】
最高法院刑事判決                              八十九年度台上字第八○四○號
    上  訴  人  丙 ○ ○
                丁 ○ ○
                乙 ○ ○
                甲 ○ ○
    共      同
    選任辯護人  陳 里 己律師
                蔡 淑 媛律師
                歐陽志宏律師
右上訴人等因走私案件，不服台灣高等法院台南分院中華民國八十九年十月三日第二
審判決（八十九年度上訴字第一○六八號，起訴案號：台灣台南地方法院檢察署八十
九年度偵字第五○四三號），提起上訴，本院判決如左：
    主  文
上訴駁回。
    理  由
按刑事訴訟法第三百七十七條規定，上訴於第三審法院，非以判決違背法令為理由，
不得為之。是提起第三審上訴，應以原判決違背法令為理由，係屬法定要件。如果上
訴理由狀並未依據卷內訴訟資料，具體指摘原判決不適用何種法則或如何適用不當，
或所指摘原判決違法情事，顯與法律規定得為第三審上訴理由之違法情形，不相適合
時，均應認其上訴為違背法律上之程式，予以駁回。本件上訴人丙○○、丁○○、乙
○○、甲○○上訴意旨略稱：(一)、有關丙○○與綽號「阿明」者互有犯意聯絡之時間
，原判決事實欄未詳實記載，理由欄亦未予論述，均有違誤。(二)、上訴人接運未稅洋
菸之地點，原判決僅記載在「高雄縣蚵子寮西方外海約四十哩處」，並未記載究係在
領海或公海，亦有疏漏。(三)、依卷附「查獲違反台灣省內菸酒專賣暫行條例案件扣押
物品表」之記載，查獲之七星牌洋菸六萬六千九百八十包，係貼有「進口專賣憑證」
之菸類，雖經鑑識結果，上開洋菸為仿冒品，惟究竟是否已繳稅，是否為仿冒品，原
判決事實欄未詳實記載，理由欄亦未說明，自屬違法。(四)、查獲之洋菸有無扣押，扣
押於何機關，原判決事實欄未為記載，自不足資為適用法律之依據。(五)、上訴人等是
否已取得走私洋菸之代價，原判決未審酌記載，亦有違誤。(六)、原判決未記載上訴人
乙○○、丁○○、甲○○等三人究竟在何時、何處如何參與謀議走私，有判決不適用
法則之違法。(七)、丙○○於警訊時稱走私代價為新台幣（下同）三十萬元，於偵查中
稱係三十二萬元，前後供述不一，原審未查明，遽認係三十萬元，自嫌速斷。(八)、丙
○○於警訊及偵查中均稱乙○○、丁○○、甲○○等三人在公海上才知走私之事並幫
忙搬運，乙○○等三人亦稱出海作業時不知要走私，在公海上另一艘小貨輪靠過來搬
運時才知道等語，故乙○○等三人與丙○○間，應係於公海上接運未稅洋菸時始有犯
意聯絡及行為之分擔，原判決事實記載上訴人四人於出港前，即與綽號「阿明」者有
走私之犯意聯絡，其事實之認定與卷證資料不符，有證據上理由矛盾之違誤。又丙○
○並未曾供述另三名上訴人知悉走私代價為三十萬元，但原判決理由欄則謂「丙○○
於警偵訊及原審審理中供明其等係以三十萬元之代價，……私運上開未稅洋菸進口等
情不諱」，亦與卷證資料不符。(九)、原判決認乙○○、丁○○、甲○○三人於出海前
即已明知出海之目的係走私洋菸，惟於理由內並未說明其憑以認定之證據，有理由不
備之違法。又事實欄並未記載乙○○等三人係於犯罪行為實施中始參與犯罪，卻於理
由中說明「乙○○、丁○○、甲○○三人於出海前縱使不知此次出海之目的係走私洋
菸」云云，其事實之記載與理由之說明互不一致，亦屬理由矛盾。(十)、原判決事實欄
並未記載扣押查獲之洋菸，理由欄卻說明「有未稅洋菸扣案可資佐證」，互不相同，
已有違誤，又該未稅洋菸係交由台灣省菸酒公賣局台南分局「入庫」處理，並未扣押
於本案，上開理由之說明與卷證資料不符，亦屬違法。(十一)、查扣之漁用對講機一台，
原審未查明係何人所有，作何用途，有調查未盡之違誤。(十二)、台灣省菸酒公賣局台南
分局暫行保管之本件未稅洋菸，有無經主管機關處分沒入，原審未予調查，已有違法
。又原判決理由欄僅說明上開洋菸係共犯「阿明」者所有，並未說明係因犯罪所得之
物，即予宣告沒收，有理由不備之違法。(十三)、上訴人等四人受此偵審程序之教訓，當
知警愓，日後應無再犯之虞，第一審宣告上訴人均緩刑四年，並無不妥，原審撤銷第
一審判決，竟未再為緩刑之宣告，有適用法則不當之違法等語。
惟查證據之取捨及其證明力之判斷，屬於事實審法院之職權，苟其所為之判斷，並不
違背經驗法則及論理法則，即不能任意指為違背法令，而執為第三審適法之上訴理由
。本件原審認定上訴人丙○○、乙○○、丁○○、甲○○有原判決事實欄所載之走私
犯行，係以丙○○供承以三十萬元之代價受僱於綽號「阿明」之成年男子，私運查獲
之未稅洋菸進口等情不諱，上訴人四人於警訊中亦坦承彼此分工親自接駁搬運私貨至
船艙內，足見上訴人與綽號「阿明」者間有犯意聯絡。至於乙○○、丁○○、甲○○
三人縱使出海前不知出海之目的係走私洋菸，然彼等既已共同參與私運未稅洋菸進口
之犯行，於犯罪之成立並無影響，此外，復有查獲之未稅洋菸可資佐證，該未稅洋菸
之完稅價格為三百六十萬二千六百零二元，已逾十萬元之公告價格，有財政部高雄關
稅局傳真附卷可憑等證據，予以綜合判斷，認上訴人等成立懲治走私條例第二條第一
項之共同私運管制物品進口逾公告數額罪，於法定刑內量處其刑，並指駁、說明上訴
人否認犯罪之辯解，為卸責飾詞，為不足採，上訴人等走私之未稅洋菸多達二十三萬
四千四百八十包，完稅價格高達三百六十餘萬元，嚴重影響海防、經濟、治安之安全
，所為非一時失慮所致，不宜宣告緩刑，檢察官上訴認第一審宣告緩刑為不當，為有
理由。所為論斷，均有卷存證據資料可資覆按。查上訴人等除於警訊時供認共同接駁
搬運查獲之洋菸至「金波興七號」漁船之船艙內，走私入境外，並於第一審坦承起訴
書所載犯罪事實屬實，且於原審對其等在警訊及第一審之供述表示無意見，供認犯罪
，僅請求給予自新之機會，故上訴人等對原審認定其等共同以三十萬元代價，受僱於
綽號「阿明」者自高雄縣蚵仔寮西方外海約四十浬處接運未稅洋菸進入蚵仔寮港之事
實，顯已坦承不諱，而查獲之六六九八○包七星牌洋菸為仿冒菸，有行政院海岸巡防
署海洋巡防總局第四（台南）海巡隊函送之傑太日煙國際股份有限公司鑑定結果報告
在卷可稽，該菸既係仿冒菸，且係自公海走私入境，自係未稅菸，上訴人又已供承其
為未稅菸，則原判決縱未依憑上述函詳細說明認定其為未稅菸之理由，於判決主旨並
無影響，自不得執此為上訴第三審之理由。上訴人接運走私貨物之地點既在蚵仔寮西
方四十浬處，已逾十二浬之領海，顯係在公海上，原判決事實欄未記載在「公海」上
，亦無事實不明之違誤。上訴人既已參與走私犯行，則何時與綽號「阿明」者謀議走
私、乙○○、丁○○、甲○○何時、何地參與謀議，上訴人是否已取得三十萬元之代
價、洋菸扣於何機關，均與上訴人是否成立犯罪及判決主旨不生影響，上訴意旨執此
指摘原判決就此未記載、說明為違法，亦非合法之上訴理由。上訴人丙○○所供走私
可獲得之代價，雖先後不一，原審認係三十萬元，乃其認事採證職權之合法行使；原
判決已說明查扣之漁用對講機，因不能證明係上訴人所有供犯罪所用之物，原審自不
須再查係何人所有；又依卷附台灣省菸酒公賣局台南分局查緝案件移送書所載，本件
未稅洋菸由該分局驗收保管，並未載明已「沒入」該洋菸，事實已明，則原審認該洋
菸未經「沒入」，而予沒收，並無違法，上訴意旨任意指摘原審有調查未盡之違法云
云，亦非合法之上訴理由。至於查獲之未稅洋菸，已交由上述公賣局保管，原判決事
實欄記載「起出」，未詳載扣於何機關，理由欄稱該洋菸已「扣案」，雖稍欠妥適，
惟於判決主旨不生影響，不得執此為上訴之合法理由。原判決理由欄一已說明乙○○
、丁○○、甲○○三人所辯事先不知要走私等語，為不足取之理由，故理由中所稱「
三人於出海前『縱使』不知此次出海之目的係走私洋菸」，係用以說明此無解於其等
應負共同走私罪行之理由，並非認定三人於出海前不知要走私洋菸，上訴意旨謂此與
事實欄所載三人出海前已知要走私之事實不符云云，尚有誤會。原判決理由欄三末段
已說明查獲之未稅洋菸係共犯綽號「阿明」者所有，應依刑法第三十八條第一項第三
款（即因犯罪所得之物）宣告沒收，論結欄亦已引用該法條，故依此說明，已認定該
未稅洋菸為因犯罪所得之物，不得認有理由不備之違誤。又原判決已明不應宣告緩
刑之理由，此係法院有權斟酌決定之事項，自不生不適用法則或適用不當之違法問題
，上訴意旨執此指摘，殊非適法之第三審上訴理由。是上訴意旨所指摘原判決違法情
事，殊與法律規定得為第三審上訴理由之違法情形，不相適合，衡以前開說明，其上
訴為違背法律上之程式，應予駁回。
據上論結，應依刑事訴訟法第三百九十五條前段，判決如主文。
中      華      民      國    八十九    年     十二     月    二十九    日
                              最高法院刑事第八庭
                                  審判長法官  張  信  雄
                                        法官  賴  忠  星
                                        法官  張  清  埤
                                        法官  張  淳  淙
                                        法官  蕭  仰  歸
      右正本證明與原本無異
                                              書  記  官
中      華      民      國     九十     年      一      月      八      日


司法院資訊處製作；財團法人民間司法改革基金會備份。
